臺灣高雄地方法院刑事判決　　　　　　 100年度易字第1109號
公　訴　人　臺灣高雄地方法院檢察署檢察官
被　　　告　張芳政
選任辯護人　周君強律師
上列被告因贓物案件，經檢察官提起公訴（99年度偵字第20768
號），本院判決如下：
    主  文
張芳政犯故買贓物罪，處有期徒刑拾月，減為有期徒刑伍月，如
易科罰金，以新臺幣壹仟元折算壹日。
    事  實
一、張芳政明知綽號「阿成」之不詳姓名年籍成年男子從事販賣
    借屍還魂贓車業務（即借屍還魂車係指經偽造車禍事故車之
    引擎號碼及車身號碼，並改懸該事故車車牌之贓車），然仍
    於民國95年10月間，將辦理車輛過戶所需證件資料交予「阿
    成」，由「阿成」委請不知情之車輛過戶代辦人員王碧珠，
    於95年10月23日向高雄區監理所屏東監理站辦理汽車過戶登
    記手續，將原登記於阮恩羚名下領用車號B9-1159 號牌之福
    特六和廠牌ESCAPE2.0型自用小客車（出廠年份92年8月份、
    引擎容積1988CC、車身號碼00000000C、引擎號碼00000000C
    ，二輪驅動車型）之事故車輛車籍，過戶登記在張芳政之妻
    吳玉蘭名下，嗣「阿成」乃於95年11月19日稍後之11月間某
    日，將已改懸車號B9-1159 號車牌且車身號碼與引擎號碼亦
    一併經重新偽造，原為蘇明利所有之福特六和廠牌ESCAPE2.
    3型自用小客車（原車牌號碼7082-PB號、出廠年份95年3 月
    份、引擎容積2261CC、車身號碼62C05847C，引擎號碼00000
    000C，四輪驅動車型；該車係於95年11月19日晚間，在高雄
    市○○區○○路與富農路口失竊），交予張芳政，張芳政明
    知「阿成」所交付上開ESCAPE 2.3型自用小客車係屬來路不
    明之贓物，仍基於故買贓物之故意，以新臺幣（下同）42萬
    元之代價買受使用。嗣經員警於98年4 月間在雲林縣斗南鎮
    查獲謝基麟及姚柔安之贓車借屍還魂工廠，清查登記在姚柔
    安名下事故車輛之移轉登記情形查知車號B9-1159 號牌之車
    輛為事故車，並於95年8月15日過戶登記予姚柔安，於95年8
    月28日過戶登記予阮恩羚，於95年10月23日再過戶登記在張
    芳政之妻吳玉蘭名下，而循線於98年4 月16日在（改制前）
    高雄縣鳳山市慈暉新村5巷2之1 號張芳政住處查獲上開自用
    小客車，發現車身號碼與引擎號碼均經磨損重新打造，並經
    由車輛行車電腦序號反查得知車身號碼與引擎號碼而悉上情
    。
二、案經臺北市政府警察局移送臺灣雲林地方法院檢察署呈請臺
    灣高等法院檢察署令轉臺灣高雄地方法院檢察署檢察官偵查
    起訴。
    理  由
壹、證據能力部分：
    本判決所引用之證據資料（詳後引用之各項證據），其中係
    屬傳聞證據部分，縱無刑事訴訟法第159 條之1 至第159 條
    之4 或其他規定之傳聞證據例外情形，因均經當事人、辯護
    人於法院調查證據時，知有第159條第1項不得為證據之情形
    ，而未於言詞辯論終結前聲明異議，本院審酌上開證據作成
    時並無不合法定程序之情形，認為適當，依刑事訴訟法第15
    9 條之5 第1 項、第2 項之規定，為傳聞法則之例外，應有
    證據能力。
貳、實體部分：
一、訊據被告張芳政矢口否認有何故買贓物犯行，辯稱：我是有
    以42萬元向「阿成」（或稱「成仔」，以下均稱「阿成」）
    購買B9-1159福特六和廠牌ESCAPE2.0型自小客車，我在過戶
    （95年10月23日）前2、3天或過戶後幾日就拿到車，交車後
    通常都是我使用，我買車的時候並不知道是贓車云云。然查
    ：
(一)、於98年4月16日在張芳政住處查獲之福特六和廠牌ESCAPE2.3
    型自用小客車，實係被害人蘇明利於95年11月19日晚間，在
    高雄市○○區○○路與富農路口遭竊車輛（原車牌 7082-PB
    、出廠年份95年3月份、引擎容積2261CC、車身號碼62C0584
    7C、引擎號碼 00000000C、四輪驅動車型，下稱系爭車輛）
    並已改懸事故車車號B9-1159號車牌（車號B9-1159號車輛，
    係登記為福特六和廠牌ESCAPE2.0型、出廠年份92年8月份、
    引擎容積1988CC、車身號碼00000000C、引擎號碼00000000C
    ，二輪驅動車型）一節，業據證人即車主蘇明利、證人即旺
    旺友聯產物保險公司車險理賠部襄理高世河於警詢時指證綦
    詳，再由系爭車輛之外貌及內裝零件顯示：
  (1)引擎號碼雖為00000000C ，然字體歪斜，顯遭變造重新打印
    。
  (2)車身號碼雖為00000000C ，然經鑑識工具痕跡發現係經切割
    套換方式變造。
  (3)車體表示車型規格貼紙年份為西元2006年份，與車牌B9-115
    9號登記出廠年份西元2003年不合。
  (4)車身車型規格貼紙標示引擎容積為2261CC，且實車引擎容積
    亦為2261CC，與車牌B9-1159號登記引擎容積1988CC不合。
  (5)車體為四輪驅動車型，與車牌B9-1159 號為登記為二輪驅動
    車型不合。
  (6)安全帶下識別標誌吊牌遭割損。
    有系爭車輛外貌、引擎及車身號碼、車身貼紙、識別吊牌照
    片共7張、員警查獲報告、車號B9-1159號車輛之行照、及車
    號7082-PB 號車籍查詢-基本資料詳細畫面資料各1份在卷可
    參（警卷19-22頁、3頁、11-12頁，本院卷37-39頁），並系
    爭車輛經送福特六和汽車股份有限公司（下稱福特六和公司
    ），經該公司由車輛行車電腦判讀出LFACCCTINX00000000序
    號，並以該行車電腦序號係裝置在車身號碼為62C05847C ，
    引擎號碼為00000000C，95年出廠，引擎容積2261CC之ESCAP
    E2.3，四輪驅動型車型，有福特六和公司98年5 月13日（98
    ）福六（顧服）字第F09056號函在卷可參（警卷1 頁），核
    與系爭車輛之車身貼紙上之出廠月份、ESCAPE2.3 車型、引
    擎容積、四輪驅動車型亦均相符合，又雖行車電腦可重灌資
    料或換置，然仍須掌握解讀具獨一性之行車電腦序號方可為
    之，以竊盜贓車集團一般處理借屍還魂贓車之過程，將贓車
    原引擎、車身號碼磨損重新打造改懸事故車車牌之引擎及車
    身號碼，偽裝為改懸之事故車車牌，乃為避免贓車遭查緝取
    得合法車籍，倘重灌或換置亦屬失竊車輛之行車電腦序號，
    實無法避免查緝，竊車贓車集團顯無為此等耗工又無實益行
    為之動機及必要。佐以系爭車輛改懸之車牌B9-1159 車輛確
    為事故車，原登記所有人黃莉華，95年8 月15日、同月28日
    陸續過戶登記予姚柔安、阮恩羚，至95年10月23日過戶登記
    在張芳政之妻吳玉蘭一情，業經證人謝基麟及其妻姚柔安證
    述詳盡，並有B9-115  9號車行照並車籍查詢-歷任車主顯示
    資料（警卷4頁、11-12頁）在卷可參。顯見系爭車輛確係蘇
    明利於95年11月19日晚間所失竊之車輛，且係經借屍還魂偽
    造引擎、車身號碼，並改懸該事故車車牌之贓車無疑。此外
    ，復有台北市政府警察局刑事警察大隊扣押筆錄、扣押物品
    目錄表、B9-1159號車行照並車籍查詢-歷任車主顯示資料（
    警卷4、11-12頁）、及車號7082-PB號車輛失車-唯讀案件基
    本資料、車籍查詢- 基本資料詳細畫面資料、高雄市政府警
    察局鼓山分局車輛協尋電腦輸入單（警卷2-3、27 頁）、及
    旺旺友聯產物保險公司之車號7082-PB 號車輛保險理賠申請
    書、保險計算書、汽車肇事賠償給付結案同意書、拋棄證明
    書等（警卷28-33頁）在卷可參。上開事實，堪以認定。
(二)、被告雖辯稱：我以42萬元向「阿成」購買車號B9-1159 號福
    特六和廠牌ESCAPE型自用小客車，我在過戶前2、3天或過戶
    後幾日就拿車，我購買車號B9-1159 號車輛過戶日為95年10
    月23日，係蘇明利所有車輛失竊之前，並無故買贓車可言云
    云（偵卷45-46頁、本院卷117-118頁）。然被告使用之系爭
    車輛實係蘇明利於95年11月19日晚間遭竊之車輛，被告並無
    可能於95年10月間即取得系爭車輛，而應係於95年11月19日
    後始取得該車，被告上開所辯，顯屬無據。且本件車號B9-1
    159 號車輛過戶時間雖為95年10月23日，但車輛過戶手續只
    須文書作業即可，業經承辦上開95年10月23日過戶手續之王
    碧珠證稱：「過戶只要資料準備好，就是過戶雙方的雙證件
    正本、印章、行照就可以辦了，無庸驗車」等語明確（偵卷
    26-27 頁），是縱過戶時間係在95年10月23日，亦無從推斷
    被告於95年10月間已取得系爭自用小客車甚明。綜上，已堪
    認定被告應係於95年11月19日稍後之11月間某日，始給付42
    萬元價款，並經「阿成」交付系爭車輛，而非被告所辯於95
    年10月間即賣受取得系爭車輛甚明。
(三)、衡以中古車之車況、來源複雜，一般人購買中古車多係向中
    古車商、或相熟之親友購買，惟被告就系爭自用小客車來源
    卻稱：「我於95年9 月在屏東縣新園鄉向一名綽號阿成男子
    以42萬元購買，我與阿成曾當過1 個多月同事，已無聯絡」
    （警卷15頁）；「車是阿成介紹我向一名男子買車，我不知
    道對方名字或阿成年籍資料。與阿成是有一次在海產店吃飯
    聊天而認識。阿成約我在萬丹交流道見面，帶我去田間道路
    彎來彎去看車，可能是在新園鄉或萬丹鄉，一個工寮外面有
    停一部ESCAPE車，我試車覺得不錯就與阿成談價錢，以42萬
    成交，我的中古車給他抵2 萬元，所以我拿現金40萬元」（
    偵卷18-19頁）等語。故不論被告就系爭自用小客車究係「
    阿成」、「阿成介紹的朋友」交付，「阿成」與其之關係等
    情節，前後供述不一，被告所稱向甫認識不知年籍資料之友
    人「阿成」，在某鄉下工寮外買中古車之情節，已顯與一般
    人購買中古車輛之情形有別，再一般車輛買賣，有明顯利害
    關係之購車者，均會檢查引擎、車身號碼，以防購得有刮除
    、補土、不整齊排列等經偽造號碼等情形之贓車，被告係向
    甫認識之「阿成」購車，且自承購買取得系爭自用小客車時
    ，有檢查引擎及車輛接縫確定不是事故車（偵卷45-46、18-
    20頁），顯係會仔細檢查車況之購車者，然竟稱完全沒有檢
    查引擎車身號碼（偵卷20頁），更有可疑，被告所辯上開購
    車情形，已顯有違常情。再系爭車輛係95年3 月出廠之車輛
    ，被害人蘇明利於95年5 月間購買，於95年11月間失竊後，
    經保險公司理賠金額為70萬2435元，並該同型車輛（指95年
    3 月出廠，ESCAPE2.3 型）於97年11月間中古車價尚有56萬
    元，有上開保險計算書、汽車肇事賠償給付結案同意書、高
    雄汽車商業同業公會100年10月20日100高市汽商男字第 487
    號函在卷可參（警卷32-33 頁、本院卷89頁），被告於95年
    11月間以42萬元購得系爭車輛，更明顯低於市價。況按一般
    購買車輛時，為釐清責任，車輛過戶時間與交車時間均相距
    甚近，被告竟於過戶後近一個月始取得系爭車輛，且被告自
    承因特別喜愛福特六和廠牌ESCAPE2.0 型自用小客車、出廠
    年份92年8月份、引擎容積1988 CC之車輛，有特意到好幾個
    車廠訪價過（偵卷18-20頁），對92年度出廠之ESCAPE2.0型
    自用小客車之車輛外型，應清楚知悉，然經核對福特六和公
    司所提供對ESCAPE2.0 型並ESCAPE2.3 車型外觀，明顯可看
    出，ESCAPE2.0 保險桿上方之水箱護罩為直排線條型式，而
    ESCAPE2.3 車型之水箱護罩則已經改款成橫排線條型式，有
    福特六和公司100 年9 月2 日函所附ESCAPE2.0 、2.3 車型
    之車輛型式規格基本資料並車輛圖片、車輛型式安全審驗合
    格證明及附件（本院卷49-77 頁），兩者差異顯著，一望即
    知，被告顯無不知之理。被告於過戶之時並未取得車輛，而
    嗣於近一個月後之95年11月19日後之11月間某日，明知「阿
    成」所交付的車輛，絕非其所購買於95年10月23日過戶之車
    號B9-1159 號之ESCAPE2.0 型、92年8 月份所出廠者，竟仍
    買受之，若非已知悉「阿成」從事借屍還魂贓車買賣，並圖
    以低價購得當年度甫出廠上市之ESCAPE2.3 型四輪傳動之來
    路不明贓車，焉可能如此？此外，復參酌ESCAPE車輛於車後
    方多有標示型號之金屬標示，此觀上開卷附福特六和公司提
    供之ESCAPE車輛圖片之車輛後方均有2.3L等之金屬標示甚明
    ，然系爭車輛於查獲時該金屬標示卻遭拔除，明顯係為避免
    實車與登記車型不同遭發覺所為，更堪認定被告購買該車之
    時，應有贓物之認識。是故，被告明知阿成從事借屍還魂贓
    車買賣，竟以42萬元之低價購車，並先過戶登記車號B9-115
    9 號事故車，取得車籍，再由阿成於95年11月19日（蘇明利
    系爭車輛遭竊日）稍後某日，將已完成借屍還魂程序改懸車
    號B9-1159 號事故車之系爭車輛交付被告之事實，至為明確
    ，被告辯稱並無故買贓物之主觀犯意故意云云，顯違事實，
    而無可採。至被告另辯稱：車輛需驗車，被告不可能明知系
    爭車輛，並非過戶登記的車號B9-1159 號之車輛而仍故買之
    云云，然系爭車輛引擎、車身號碼均經偽造，且車輛後方標
    示型號之2.3 金屬標示，亦遭移除，被告自有可能認車輛每
    年改款外觀不易記憶，因此認無可能遭他人發覺，故仍購買
    系爭車輛，故而，被告此部分所辯，亦無可採。
(四)、綜上，被告所辯均無可採，本件事證明確，被告犯行堪以認
    定。
二、是核被告所為，係犯刑法第349條第2項之故買贓物罪。爰審
    酌被告年輕力盛，不思以合法途徑獲取正當利益及財物，為
    圖謀己私之利益便利，不知尊重他人之財產權，竟故買贓車
    ，造成失主尋回遭竊車輛之困難，致使贓車流向追查更加困
    難，並贓車價值昂貴，及被告犯後否認犯行之態度，並衡以
    被告之素行、檢察官之求刑等一切情狀，量處如主文所示之
    刑。末查被告行為後，中華民國九十六年罪犯減刑條例已於
    96 年7月4日制定公布，並自96年7月16日施行。被告故買贓
    物之犯罪時間，係在上述減刑條例減刑基準日即96年4 月24
    日以前，應依該減刑條例第2條第1項第3 款規定，減其刑期
    二分之一，即減為有期徒刑5月，並依同條例第9條規定，諭
    知以新臺幣1000元折算1日之易科罰金折算標準。
據上論斷，應依刑事訴訟法第299 條第1 項前段，刑法第349 條
第2 項、第41條第1 項前段，刑法施行法第1 條之1 ，中華民國
九十六年罪犯減刑條例第2 條第1 項第3 款、第7 條、第9 條，
判決如主文。
本案經檢察官張貽琮到庭執行職務。
中    華    民    國   100    年    12    月    15    日
                  刑事第一庭    審判長法  官  黃三友
                                      法  官  莊珮吟
                                      法  官  陳億芳
以上正本證明與原本無異。
如不服本判決應於收受判決後10日內向本院提出上訴書狀，並應
敘述具體理由。其未敘述上訴理由者，應於上訴期間屆滿後20日
內向本院補提理由書(均須按他造當事人之人數附繕本)「切勿逕
送上級法院」。
中    華    民    國   100    年    12    月    16    日
                                      書記官  鄭於珮
附錄本案論罪科刑法條：
中華民國刑法第349條
（普通贓物罪）
收受贓物者，處 3 年以下有期徒刑、拘役或 5 百元以下罰金。
搬運、寄藏、故買贓物或為牙保者，處 5 年以下有期徒刑、拘
役或科或併科 1 千元以下罰金。
因贓物變得之財物，以贓物論。